【裁判字號】    95,易緝,91
【裁判日期】    950831
【裁判案由】    贓物
【裁判全文】
臺灣桃園地方法院刑事判決              95年度易緝字第91號
公  訴  人  臺灣桃園地方法院檢察署檢察官
被      告  乙○○
                    （現羈押於臺灣桃園看守所）
上列被告因贓物案件，經檢察官提起公訴（88年度偵字第17568
號），本院判決如下：
    主  文
乙○○故買贓物，處有期徒刑肆月，如易科罰金，以參佰元折算
壹日。
    事  實
一、乙○○於民國88年11月11日下午1 時許，在桃園縣龜山鄉○
    ○路○ 段與自強北路交岔路口之「麥當勞速食店」旁，明知
    姓名、年籍均不詳之年約16、17歲少年所持有之車牌號碼Ｕ
    ＺＪ─903 號西元1998年份三陽廠牌藍色50ＣＣ輕機車（下
    稱上開機車），係來路不明之贓車（上開機車係甲○○所有
    ，於88年11月11日上午11時，在桃園縣中壢市龍崗忠貞市場
    附近巷口失竊），竟仍以新台幣（下同）3500元之低價而故
    買之，並隨即在上開「麥當勞速食店」內，向不知情溫兆松
    （被訴故買贓物部分業經判決無罪確定在案）兜售上開機車
    ，而溫兆松則以5500元之代價買受之。旋於同日下午3 時許
    ，溫兆松試騎上開機車後載乙○○行經桃園縣龜山鄉○○○
    路陸光橋上，因未戴安全帽，適遇警攔檢盤查，始為警查獲
    而偵悉上情。
二、案經桃園縣政府警察局龜山分局報請臺灣桃園地方法院檢察
    署檢察官偵查起訴。
    理  由
壹、證據能力方面：
一、按被告以外之人於審判外之言詞或書面陳述，除法律有規定
    者外，不得作為證據；被告以外之人於偵查中向檢察官所為
    之陳述，除顯有不可信之情況者外，得為證據；除顯有不可
    信之情況外，公務員職務上製作之紀錄文書、證明文書，及
    從事業務之人於業務上或通常業務過程所須製作之紀錄文書
    、證明文書，及除前二款之情形外，其他於可信之特別情況
    下所製作之文書，亦得為證據。被告以外之人於審判外之陳
    述，雖不符刑事訴訟法第159 條之1 至第159 條之4 之規定
    ，而經當事人於審判程序同意作為證據，法院審酌該言詞陳
    述或書面陳述作成時之情況，認為適當者，亦得為證據。當
    事人、代理人或辯護人於法院調查證據時，知有第一百五十
    九條第一項不得為證據之情形，而未於言詞辯論終結前聲明
    異議者，視為有前項之同意，刑事訴訟法第158 條之3 、第
    159 條第1 項、第159 條之1 第2 項、第159 條之4 、第15
    9條之5就此分別定有明文。
二、經查，被害人甲○○於警詢中之陳述，及卷附贓物認領保管
    單，被告就此部分，於本院審理期日，並未提出爭執，是應
    認上開各項證據均具有證據能力。
貳、實體方面：
一、訊據被告乙○○矢口否認有何故買贓物犯行，辯稱：伊並不
    知上開機車係贓物，案發當天伊在等車，有一位年輕人來問
    伊要不要買機車，伊說伊沒有在騎機車，接下來發生的事伊
    就不清楚了云云。惟查：
    （一）上開機車係甲○○所有，於88年11月11日上午11時，
          在桃園縣中壢市龍崗忠貞市場附近巷口失竊等情，業
          據被害人甲○○於警詢中指述綦詳，並有贓物認領保
          管單1 紙附卷可稽，堪認上開機車係屬贓物無訛。
    （二）被告雖以前揭情詞置辯，然上揭事實業據被告於檢察
          官訊問時坦白承認，並核與證人溫兆松於檢察官訊問
          、本院審理時所供述被告於上開時、地將上開機車以
          5500元之價格出售予溫兆松之情節一致，足認被告於
          檢察官訊問時所為之上開自白應與事實相符，可以採
          取，其事後翻異前詞，顯係卸責之詞，尚難遽採。
    （三）綜上所述，本件事證明確，被告上揭犯行足可認定，
          應依法論科。
二、按被告乙○○行為後，刑法第41條第1 項業於90年1 月4 日
    修正，將原犯最重本刑為三年以下有期徒刑以下刑之罪，而
    受六月以下有期徒刑或拘役之宣告，因身體、教育、職業或
    家庭之關係，執行顯有困難者，得以一元以上三元以下折算
    一日，易科罰金之規定，修正為「犯最重本刑為五年以下有
    期徒刑以下刑之罪，而受六個月以下有期徒刑或拘役之宣告
    ，因身體、教育、職業、家庭之關係或其他正當事由，執行
    顯有困難者，得以一元以上三元以下折算一日，易科罰金」
    ，並於90年1 月10日由總統公布施行，於同年1 月12日生效
    。又按刑法及刑法施行法部分條文業於94年2 月2 日經修正
    公布，並均於95年7 月1 日施行。修正後刑法第二條第一項
    之規定，係規範行為後法律變更所生新舊法律比較適用之準
    據法，於修正後刑法施行後，應適用修正後刑法第二條第一
    項規定之從舊從輕之原則為比較；修正後刑法第二條第二項
    ，則為同條第一項之特別規定，於修正後刑法施行後，關於
    非拘束人身自由之保安處分，應依修正後刑法第二條第二項
    之規定，適用裁判時之法律。又修正後刑法第三十五條，乃
    刑之重輕之法定次序與標準，應適用裁判時之修正後刑法第
    三十五條之規定。修正後刑法第二條第一項係採從舊從輕原
    則，適用最有利於行為人之法律。既曰法律，自較刑之範圍
    為廣；除法律有特別規定者（如修正後刑法第二條第二項非
    拘束人身自由之保安處分適用裁判時法；又如修正後刑法施
    行法第三條之一第三項、第六條之一、第九條之三規定之情
    形），應依其規定；或事關執行之緩刑之宣告，或犯罪在刑
    法修正施行前，自首在刑法施行後之自首部分，或程序之規
    定（程序從新，如刑法第四十條沒收宣告之程序規定），應
    適用裁判時之修正後刑法之規定外；依修正後刑法第二條第
    一項比較時，應就罪刑有關之共犯、未遂犯、連續犯、牽連
    犯、結合犯，以及累犯加重，自首減輕暨其他法定加減原因
    （如身分加減）與加減例等一切情形，綜其全部之結果而為
    比較後，整個之適用，不能割裂而分別適用有利益之條文。
    關於易科罰金之折算標準、易服勞役之折算標準及期限、罰
    金與死刑是否併予執行、多數有期徒刑定應執行之刑時之最
    高刑期之限制等之修正，事涉行為人易刑折算標準金額之多
    寡與期限之長短及定執行刑時能否就罰金刑併予執行或有期
    徒刑定應執行之刑時最高度之限制，亦均屬應依修正後刑法
    第二條第一項比較適用法律之範圍。拘束人身自由之保安處
    分，並非屬修正後刑法第二條第二項規定應適用裁判時法之
    範圍，除有特別規定者外，亦屬應依修正後刑法第二條第一
    項比較適用法律之範圍；從刑附屬於主刑，除法律有特別規
    定者外，依主刑所適用之法律（以上參考最高法院95年5 月
    23日刑事庭第8 次會議決議及最高法院24年上字第4634號、
    24年上字第5292號、27年上字第2615號判例）。本件被告行
    為後法律有變更，關於刑法第349 條第2 項之故買贓物罪之
    法定罰金刑部分，由原定貨幣單位銀元1000元以下罰金，並
    依罰金罰鍰提高標準條例第1 條前段規定提高為10倍（提高
    後折算為新台幣30000 元以下罰金），經依修正後刑法施行
    法第1 條之1 第1 項、第2 項前段規定，修正為貨幣單位為
    新台幣，並就所定數額提高為30倍，亦即修正為新台幣3000
    0 元以下罰金；而法定罰金刑最低度部分，由修正前刑法第
    33條第5 款規定為銀元1 元以上，依罰金罰鍰提高標準條例
    第1 條前段提高為10倍（提高後折算為新台幣30元），修正
    後刑法第33條第5 款則修正為新台幣1000元以上，以百元計
    算；而就易科罰金之折算標準部分，由修正前刑法第41 條
    第1 項前段規定（得以銀元1 元以上3 元以下折算1 日），
    並依修正前罰金罰鍰提高標準條例第2 條規定提高100 倍為
    銀元100 元以上300 元以下（即新台幣300 元以上900 元以
    下）折算1 日，修正後刑法第41條第1 項前段則修正為得以
    新台幣1000元、2000元或3000元折算1 日（裁判時罰金罰鍰
    提高標準條例第2 條並已刪除）；經綜告比較行為時法、中
    間時法、裁判時法，關於修正之罰金刑最高度部分，行為時
    法、中間時法與裁判時法輕重相同，行為時法並無不利於被
    告情形，而就修正之罰金刑最低度部分，行為時法、中間時
    法較有利於被告；而就修正之得易科罰金之要件、折算標準
    部分，係以中間法（即90年1 月10日修正後、94年2 月2日
    修正前之刑法第41條第1 項前段）有利於被告；自應依修正
    後刑法第2 條第1 項但書適用中間時法。
二、核被告乙○○所為，係犯中間時刑法第349 條第2 項之故買
    贓物罪。爰審酌被告為貪圖小利，故買贓物，所為非是，及
    其犯罪之動機、目的、手段、所故買之贓物價值、犯後矢口
    否認之態度等一切情狀，量處如主文所示之刑，並依前開說
    明，適用修正前刑法第41條第1 項前段、修正前罰金罰鍰提
    高標準條例第2 條規定，諭知易科罰金之折算標準，以示懲
    儆。
據上論斷，應依刑事訴訟法第299 條第1 項前段，修正後刑法第
2 條第1 項但書，中間時刑法第349 條第2 項（即罰金刑最低度
依修正前刑法第33條第5 款），90年1 月10日修正後、94年2 月
2 日修正前之第41條第1 項前段，罰金罰鍰提高標準條例第1 條
前段，修正前罰金罰鍰提高標準條例第2 條，判決如主文。
本案經檢察官鄭東峰到庭執行職務。
中    華    民    國    95    年    8     月    31    日
                      刑事第十二庭審判長法  官  游 紅 桃
                                        法  官  陳 雪 玉
                                        法  官  王 美 玲
以上正本證明與原本無異。
如不服本判決，應於判決送達後10日內向本院提出上訴狀 (應附
繕本)， 上訴於臺灣高等法院。
                                        書記官  梁 麗 雲
中    華    民    國    95    年    8     月    31    日
附錄本判決論罪科刑之法條：
（中間時）刑法第349條第2項
搬運、寄藏、故買贓物或為牙保者，處五年以下有期徒刑、拘役
或科或併科一千元以下罰金。


司法院資訊處製作；財團法人民間司法改革基金會備份。
